臺灣臺南地方法院刑事判決　　　　　　　　　　　　　九十三年度訴字第六八四號
　　公　訴　人　臺灣台南地方法院檢察署檢察官
　　被　　　告　丙○○
　　指定辯護人　戊○○
右列被告因偽造有價證券案件，經檢察官提起公訴（九十三年度偵字第五八二二號）
，本院判決如左：
    主  文
丙○○共同連續意圖供行使之用，而偽造有價證券，處有期徒刑貳年。緩刑年。如
附表編號一、二所示本票上關於偽造發票人甲○○部分沒收。
    事  實
一、丙○○為了向乙○○調借現金，明知未得其弟甲○○之授權或同意，竟與母親林
    黃彩杏共同基於意圖供行使之用，而偽造有價證券之概括犯意聯絡，先後於附表
    編號一、二所示票載發票日，在其位於台南市○○街十九號四樓之一住處，簽發
    如附表編號一、二所示之本票，並於附表編號一、二所示之本票發票人欄上偽簽
    「甲○○」之署名共二枚，使甲○○成為共同發票人，再由林黃彩杏（已歿）拿
    出替甲○○保管之「甲○○」印鑑章後，於附表編號一所示本票發票人欄處盜蓋
    「甲○○」之印鑑章一枚，足生損害於甲○○，而連續偽造發票人為甲○○之本
    票有價證券。丙○○繼而持前述偽造之本票有價證券二紙，向乙○○調借現金共
    新台幣（下同）二百五十萬元。嗣因乙○○於民國九十二年九月一日提出上開二
    紙本票聲請本院九十三年度執字第一八０九八號給付借款強制行案件之參與分配
    ，甲○○始獲悉上情。
二、案經甲○○告訴臺灣台南地方法院檢察署檢察官偵查起訴。
    理  由
一、訊據被告丙○○固供認：伊有在附表編號一、二所示二紙本票之發票人欄上簽寫
    證人即告訴人「甲○○」之署名，而附表編號一所示本票發票人欄處並有蓋用「
    甲○○」之印鑑章一枚，伊並持前開本票向證人乙○○調借二百五十萬元現款而
    為行使之事實不諱，惟矢口否認有偽造有價證券之犯行，先後辯稱：伊母親林黃
    彩杏有詢問甲○○，甲○○有無答應伊不知道，母親要伊先簽「甲○○」的名字
    ，伊店裡有寄賣的東西，如果甲○○要什麼伊等不給的話，甲○○就會有很多名
    目向伊等要錢；當時是由母親去找甲○○溝通，後來母親只有告訴伊說「你就代
    簽一下」，伊不知道甲○○確實有無同意；本件伊母親說已和伊兩個弟弟談過，
    他們二人都有同意云云（見偵卷第十三頁；本院卷第二一、八八頁）。惟查：
  (一)被告持附表編號一、二所示之二紙本票向證人乙○○借款二百五十萬元之事實，
    已據被告自承不諱，核與證人乙○○及代書丁○○證述情節相符（詳見本院卷第
    九一、九五、一０二、一０三頁）。足見被告有行使附表編號一、二所示之本票
    無訛，合先敘明。
  (二)次查，右揭偽造本票有價證券之事實，業經證人即附表編號一、二所示票載共同
    發票人甲○○迭次證述歷歷（詳偵卷第十二、十三頁；本院卷第八三、八五、八
    六、八七頁），而被告亦於偵查中供稱：伊有拿系爭本票給乙○○，系爭本票上
    面「甲○○」的名字和地址是伊寫的，甲○○沒有同意或授權在上面簽名，伊母
    親林黃彩杏有詢問甲○○，甲○○有無答應伊不知道，母親要伊先簽「甲○○」
    的名字等節在卷（見偵卷第十二、十三頁）。併參諸證人甲○○及丁○○分別證
    稱：甲○○─用以擔保被告向證人乙○○借款二百五十萬元而設定抵押權之台
    南縣佳里鎮○○路一三一號房、地，係被告之母林黃彩杏所購買，登記在證人甲○○名下，而證人甲○○家中之經濟是由林黃彩杏掌控，甲○○之印鑑章平常均
    放置在林黃彩杏處，由林黃彩杏保管，但未授權林黃彩杏處理關於財產方面之事
    宜，林黃彩杏仍須經過證人甲○○之同意；丁○○─被告向證人乙○○借款二
    百五十萬元而無法如期清償後，係由被告及其母親共同簽發附表編號三所示本票
    一紙，交予證人乙○○以示負責等情明確（見本院卷第七八、八十、八五、八六
    、八七），並有卷附本票可佐（見本院九十二年度字第一八０九八號民事執行卷
    ）。衡情，證人甲○○家族之經濟大權既係由案外人林黃彩杏掌控，而用以擔保
    系爭借款之房地，亦是案外人林黃彩杏所購買，實際所有權人為林黃彩杏，證人
    甲○○之印鑑章並均放置在林黃彩杏處，倘若證人甲○○確實有同意或授權由被
    告簽發如附表編號一、二所示之本票，則案外人林黃彩杏自有相同之籌碼，得使
    證人甲○○於附表編號三所示本票上，再為共同發票人，又豈有改由案外人林黃
    彩杏與被告為發票人，共同負擔本票債務，卻未見證人甲○○簽名之理？準此，
    顯有違常理。從而，被告於附表編號一、二所示本票發票人欄上，簽發「甲○○
    」部分之本票時，應是在未取得證人甲○○之同意或授權情況下所為。證人甲○○前揭證述，堪信屬實。此外，並有附表編號一至三所示本票三紙附卷可佐。
  (二)被告雖以上詞置辯，證人丁○○並證稱：附表編號一、二之本票是擔保本件抵押
    借款之用，當初被告及其母親林黃彩杏稱本件抵押借款，是因為被告、證人甲○○及其弟弟需要用錢所致，而伊沒有與甲○○確認過本件辦理抵押借錢事宜，但
    被告有在電話中與甲○○確認，伊知道是因為他們在電話中談的就是該件貸款的
    事情；於八十四年雙方和解沒有達成後，被告母親有表示甲○○有異議，不承認
    這件事，因為家庭財產分配不均等情（見本院卷第九七、一０六、一０七頁）。
    惟查：
  １被告於本院審理時自承：甲○○有無答應當發票人伊不清楚，伊有跟母親說這有
    牽涉到刑事責任，一定要與甲○○談好等語在卷（見本院卷第八八頁），顯見被
    告知悉若未徵得證人甲○○之同意，即不得簽發發票人為甲○○之本票至明。再
    觀諸被告先是於偵查及本院準備程序中供稱：證人甲○○並未同意共同簽發如附
    表編號一、二所示之本票，是由伊母親詢問證人甲○○是否同意共同簽發如附表
    編號一、二所示之本票，伊並不知道證人甲○○有無同意，是伊母親叫伊先簽，
    伊等店裡有寄賣的東西，如果甲○○要什麼伊等不給的話，甲○○就會有很多名
    目向伊等要錢；當時是由母親去找甲○○溝通，後來母親只有告訴伊說「你就代
    簽一下」，伊不知道甲○○確實有無同意等情（詳偵卷第十二、十三頁；本院卷
    第二一頁），繼於本院審理期日改口辯稱：本件伊母親說已和伊兩個弟弟談過，
    他們二人都有同意云云（詳本院卷第八八頁）。其所述內容前後顯然矛盾不一致
    。衡情，一般人於案發之初之供述，因較少權衡利害得失或受他人之干預，故比
    事後翻異之詞可信。同理，被告先前於偵查及本院準備程序中之供述亦應較其於
    本院審理期日之辯解為可採。則審諸被告前揭於偵查及本院準備程序中之供述，
    其明知若未徵得證人甲○○之同意，即不得簽發發票人為甲○○之本票，卻仍未
    在母親林黃彩杏陳明已得到證人甲○○授權之情況下，冒然於附表編號一、二所
    示二紙本票發票人欄上，簽署「甲○○」之名為共同發票人，並準備任由證人甲○○向伊等要錢，事後亦未見有取得證人甲○○之同意。其應有偽造系爭二紙本
    票發票人甲○○部分之有價證券之故意，足以認定。被告前揭辯解，尚難做為有
    利之認定。
  ２證人丁○○雖證述如上。然查，此情業據證人甲○○否認在卷（見本院卷第八六
    、一０四頁）。且證人丁○○前揭證述，並未陳明證人甲○○是否確有授權或同
    意成為附表編號一、二所示本票之共同發票人（蓋二者所負民事責任範圍實不相
    同）。而被告亦始終供稱：是伊母親林黃彩杏與證人甲○○接洽、詢問是否同意
    共同簽發本票，已如上述，並未曾敘及有打電話予證人甲○○確認辦理抵押借錢
    及是否同意共同簽發本票事宜。衡情，倘若證人丁○○證稱：本件抵押借款目的
    包括證人甲○○需要用錢、被告有和證人甲○○確認本件辦理抵押借款等節為真
    ，則被告既已和證人甲○○確認過上情，而附表編號一、二所示本票又係擔保該
    筆借款，其當應已知悉證人甲○○就本件抵押借款及共同簽發本票之意願才是，
    又豈有一再供稱：均是由母親與證人甲○○接洽、詢問是否同意共同簽發本票，
    伊不知證人甲○○之意願等語，反而隱瞞有利於已之事實。顯然被告並未曾就本
    件抵押借款事宜與證人甲○○有過接觸。準此，證人丁○○前揭證稱：附表編號
    一、二所示之本票是擔保本件抵押借款之用，當初被告及其母親林黃彩杏稱本件
    抵押借款，是因為被告、證人甲○○及其弟弟需要用錢所致，而伊沒有與甲○○
    確認過本件辦理抵押借錢事宜，但被告有在電話中與甲○○確認，伊知道是因為
    他們在電話中談的就是該件貸款的事情等節，自難認確與事實相符，足資採信。
    另證人丁○○雖證稱：八十四年間和解不成後，被告母親有表示甲○○有異議等
    節。惟其於檢察官詰問時亦證稱：「（（八十四年談和解）事發後，被告母親有
    表示說甲○○有不同意的意思嗎？）沒有，是和解沒有達成後，她母親表示甲○○有異議，好像是家庭財產分配不均。」、「（（林黃彩杏）有無說到甲○○有
    無同意抵押借錢？）沒有提到，只有講到金錢分配的問題。」等情在卷（見本院
    卷第一０六、一０七頁）。則依證人丁○○前揭證詞可知，案外人林黃彩杏之陳
    述係涉及證人甲○○於被告簽發附表編號一、二所示本票後，八十四年間雙方和
    解不成立時之態度，並非明確提及證人甲○○於被告簽發附表編號一、二所示本
    票之初，有無同意或授權被告為之。併參以證人丁○○於本院做證過程中有記憶
    錯誤之情（詳見本院卷第一０二、一０三頁）。進而，證人丁○○其餘證稱：八
    十四年間和解不成後，被告母親有表示甲○○有異議等節，是否可採，自非無疑
    ，亦難遽為有利被告之認定。
  (三)綜上所查，本件事證已甚明確，被告與案外人林黃彩杏先後於附表編號一、二所
    示本票票載發票日，連續偽造發票人甲○○部分之本票有價證券後，被告再持以
    向證人乙○○借款而為行使之行為，足以認定。
二、核被告所為，係犯刑法第二百零一條第一項之偽造有價證券罪。被告與案外人林
    黃彩杏二人間，有犯意聯絡及行為分擔，均為共同正犯。被告偽造有價證券後持
    以行使，行使偽造有價證券之低度行為為偽造有價證券之高度行為所吸收，而與
    被告有犯意聯絡之共犯林黃彩杏盜用印章之行為，則為偽造有價證券之部分行為
    ，均不另論罪。被告先後二次偽造有價證券犯行，時間緊接，罪名與犯罪構成要
    件相同，顯係基於概括犯意為之，應依連續犯之規定論以一罪，並依法加重其刑
    。茲被告前未曾受任何有期徒刑之宣告，素行尚佳，有臺灣高等法院被告全國前
    案紀錄表附卷可稽，係因急需現款，且主導其家庭經濟大權之母親林黃彩杏亦同
    意以所購買登記在證人甲○○名下之台南縣佳里鎮○○路一三一號房地設定抵押
    ，做為擔保，並指示簽發如附表編號一、二所示以證人甲○○為共同發票人之本
    票，始誤觸刑章。又系爭本票之債權，因另有以實際所有權人為林黃彩杏之上開
    房、地設定抵押權做為擔保，是其犯罪所造成之損害應非無從彌補。則被告前開
    犯罪情狀客觀上足以引起一般人之同情，顯有堪資憫恕之處，本院認即令處以法
    定最低刑度猶嫌過重，爰依刑法第五十九條規定酌減其法定本刑。爰審酌被告之
    品行、智識程度、犯罪之動機、偽造支票之金額及數量、犯罪所生之危害，及犯
    罪後態度等一切情狀，量處如主文所示之刑，以示懲儆。再者，被告未曾受有期
    徒刑以上刑之宣告，其經此偵、審教訓後，應知所警惕，當無再犯之虞，本院因
    認對其所宣告之刑，以暫不執行為適當，併予宣告緩刑三年，以勵自新。末查，
    被告偽造如附表編號一、二所示之本票發票人甲○○部分，自應依刑法第二百零
    五條規定，不問屬於犯人與否，均宣告沒收之（另被告以本人名義簽發附表編號
    一、二所示本票部分，仍屬有效票據，故本件被告為發票人部分自不在依法沒收
    之列，併予敘明。）
據上論斷，應依刑事訴訟法第二百九十九條第一項前段，刑法第二十八條、第五十六
條、第二百零一條第一項、第五十九條、第七十四條第一款、第二百零五條，罰金罰
鍰提高標準條例第一條前段，判決如主文。
本案經檢察官己○○到庭執行職務。
中    華    民    國       九十四         年      二     月      五     日
                              臺灣臺南地方法院刑事第八庭
                  審判長   法  官  吳勇輝
                                           法  官  蔡直青
                                           法  官  陳映佐
右正本證明與原本無異。
如不服本判決，應於判決正本送達後十日內，向本院提出上訴狀。
                                           書記官  張宜柔
中    華    民    國       九十四         年      二     月      五     日
附錄法條：
刑法第二百零一條第一項：
  意圖供行使之用，而偽造、變造公債票、公司股票或其他有價證券者，處三年以上
  十年以下有期徒刑，得併科三千元以下罰金。
附表：
┌──┬────┬──────┬────┬───┬─────┬─────┐
│編號│本票號碼│發  票  日  │到 期 日│金  額│發  票  人│偽造之部分│
├──┼────┼──────┼────┼───┼─────┼─────┤
│一  │ＣＨ二三│民國八十三年│民國八十│新台幣│丙○○    │發票人林中│
│    │七一七０│十一月五日  │四年二月│伍拾萬│甲○○    │和部分    │
│    │        │            │五日    │元    │          │          │
├──┼────┼──────┼────┼───┼─────┼─────┤
│二  │ＣＨ二三│民國八十三年│民國八十│新台幣│同右      │同右      │
│    │九一七一│十一月八日  │四年五月│貳佰萬│並盜蓋林中│          │
│    │        │            │八日    │元    │和印章    │          │
├──┼────┼──────┼────┼───┼─────┼─────┤
│三  │ＣＨ五六│民國八十七年│民國八十│新台幣│丙○○    │          │
│    │一五三九│七月三十日  │八年七月│貳佰伍│林黃彩杏  │          │
│    │    │            │三十日  │拾萬元│          │          │
└──┴────┴──────┴────┴───┴─────┴─────┘
